臺灣嘉義地方法院交通事件裁定　　　　 95年度交聲字第231號
原處分機關　交通部公路總局嘉義區監理所嘉義市監理站
異　議　人　甲○○
上列異議人因違反道路交通管理處罰條例案件，對於交通部公路
總局嘉義區監理所於95年10月2日所為之處分　(原處分案號：嘉
監裁字第裁76-L00000000號)聲明異議，本院裁定如下：
    主  文
原處分撤銷。
甲○○不罰。
    理  由
一、原處分意旨略以：受處分人即異議人駕駛車牌號碼6322-NL
    號自用小客車，於民國九十五年八月一日十七時二十分在嘉
    義市○○○路地下道處車禍致人受傷而逃逸，經原處分機關
    依道路交通管理處罰條例第六十二條第一項以前開違規事實
    逕行裁決等情。
二、聲明異議意旨則以：異議人固有於上揭時間，駕車行經上開
    路段之事實，惟當時伊係直行車，尚未出地下道，因乙○○
    在伊車後滑倒，伊聽到聲音才下車查看，因未與乙○○機車
    發生碰撞，旁人說不用理他，伊才開車離開等語。
三、按汽車駕駛人，駕駛汽車肇事致人受傷或死亡，應即採取救
    護或其他必要措施，並向警察機關報告，不得駛離；違者吊
    扣其駕照三個月至六個月；逃逸者吊銷駕駛執照，道路交通
    管理處罰條例第六十二條第一項定有明文。此條文之立法意
    旨，在於科以肇事者須即採取救護或其他必要措施，並應向
    警察機關報告之義務，以防因就醫延誤致生無謂之傷亡，並
    俾得通知傷亡者家屬到場，以明責任，故凡肇事人於行車肇
    事致人受傷或死亡，未即採取救護或其他必要措施，並向警
    察機關報告，即駕車駛離現場者，均應依該規定處罰。而課
    予前開義務之前提係駕駛人肇事，如駕駛人並未肇事而駛離
    ，則應非立法規範處罰之對象。
四、訊據異議人甲○○固不否認於上揭時間，駕車行經上開路段
    之事實，惟堅決否認有何肇事逃逸之行為，辯稱：當時我是
    直行車，尚未出地下道，因乙○○在我車後滑倒，我聽到聲
    音才下車查看，因未與乙○○機車發生碰撞，有人說不用理
    他，我才開車離開等語。經查：
    (1)證人乙○○於警詢時陳稱：當日至肇事地點時，對方一部
      自小客車突然沿同路同向外側車道變換車道，對方右前車
      頭碰觸我的左大腿，致我人車倒地等語（見本院卷第十五
      頁警詢筆錄）；復於台灣嘉義地方法院檢察署檢察官偵查
      時稱：被告之自小客車擋住地下道機車道出口，我就煞車
      ，車頭往右移，滑倒時我機車前車頭撞到被告車輛之右側
      車門等語（見本院卷第二十七頁偵查筆錄）；然於本院訊
      問時則證稱：因機車前面擦撞異議人右側車門，才跌倒受
      傷等語（見本院卷第三十九頁本院訊問筆錄），足見證人
      三次證述發生車禍之經過情形，已彼此歧異，異議人所駕
      駛之前揭自小客車是否碰撞告訴人身體或其所騎乘之重型
      機車，已屬可疑。甚且證人乙○○於偵查中證稱：出地下
      道時，因煞車機車往右側倒，並沒有滑行，我的腳是倒地
      時受傷，他的車沒有撞到我等語（見本院卷第四十四頁偵
      查筆錄），更難以證人乙○○先後彼此歧異之證述遽認異
      議人所駕駛之前揭自小客車確有碰撞告訴人身體或其所騎
      乘之重型機車之情事。
    (2)又證人乙○○告訴異議人過失傷害肇事逃逸乙案，業據台
      灣嘉義地方法院檢察署檢察官於九十六年一月二日以九十
      五年度偵字第六三八一號不起訴處分確定，有調借之案卷
      暨卷附不起訴處分書（見本院卷第四十六頁至第四十八頁
      ）可按。
五、綜上所述，本件乙○○之機車倒地致受傷，並非異議人與之
    擦撞所致，故異議人辯稱係聽到聲音才下車查看，因未與乙
    ○○機車發生擦撞，旁人說不用理他，伊才開車離開等語，
    足堪採信，是異議人既未肇事，從而異議人駕車離去，核與
    肇事逃逸不符，故異議人之異議應屬有據，原處分既有違誤
    ，自應由本院撤銷原處分，並為異議人不罰之裁定。
據上論斷，依道路交通案件處理辦法第20條裁定如主文。
中　　華　　民　　國　　96　　年　　1 　　月　　30　　日
                    交通法庭  法  官  沈福財
以上正本證明與原本無異。
如不服本裁定，應於送達後5 日內向本院提出抗告狀。（須附繕
本）
中　　華　　民　　國　　96　　年　　1 　　月　　30　　日
                              書記官  賴琪玲
